【裁判字號】    89,台非,446
【裁判日期】    891130
【裁判案由】    竊盜
【裁判全文】
最高法院刑事判決                                八十九年度台非字第四四六號
    上訴人  最高法院檢察署檢察總長
    被 告   甲○○
右上訴人因被告竊盜案件，對於台灣高等法院台中分院中華民國八十九年四月十二日
第二審確定判決（八十九年度上易字第三六七號，起訴案號：台灣南投地方法院檢察
署八十八年度偵字第七一五號），認為違法，提起非常上訴，本院判決如左：
    主  文
原審及第一審關於甲○○部分之判決均撤銷。
甲○○結夥三人以上攜帶兇器竊盜，處有期徒刑柒月。
檳榔刀壹把沒收。
    理  由
非常上訴理由稱：「一按判決不適用法則或適用不當者，為違背法令，刑事訴訟法第
三百七十八條定有明文。又應於審判期日調查之證據而未予調查者，其判決當然為違
背法令，刑事訴訟法第三百七十九條第十款亦有明文。又累犯之成立要件依刑法第四
十七條規定，必須受有期徒刑之執行完畢，五年以內再犯有期徒刑以上之刑之罪者，
始足當之。如二以上徒刑併執行者，假釋所定應執行之期間合併計算之，且所餘刑期
，亦應合併計算，於該期間內未經撤銷假釋，其未執行之刑始以執行論，亦為刑法第
七十九條之一第一項、第三項，第七十九條第一項所明定。查被告除於八十一年十一
月七日，因施用毒品案件，經台灣台中地方法院判處有期徒刑三年，嗣更定其刑為三
年一月外，又於八十二年間因違反麻醉藥品管理條例、槍砲彈藥刀械管制條例、肅清
煙毒條例及麻醉藥品管理條例案件，分別經台灣台中地方法院判處有期徒刑八月、七
月、三年一月，及台灣高等法院台中分院判處有期徒刑五年四月，並經同法院以八十
二年度聲字第一○一二號裁定，定應執行刑為有期徒刑九年，兩案於八十五年七月二
十八日，合併接續執行，至九十四年六月六日始刑期屆滿（見台灣台中地方法院檢察
署八十八年度執更字第二○四一號卷所附台灣台中監獄報請撤銷假釋報告表、台灣高
等法院台中分院八十二年度聲字第一○一二號刑事裁定），仍有殘刑六年四月五日尚
未執行，嗣於八十七年十月二十三日假釋出獄，詎被告復於假釋期間內之八十八年一
月三十一日，再犯本件竊盜罪，自無累犯之可言，原判決既認定被告犯有違反肅清煙
毒條例，麻醉藥品管理條例等前科，則被告於犯本件之罪時，是否為累犯，自有詳究
之必要，既非不能調查之事項，原審竟未於審判期日詳查，遽為累犯之認定，致適用
法律違誤，而顯然於判決有影響，揆諸上開說明，自有適用法則不當之違法。二案經
判決確定，且對被告不利，應依刑事訴訟法第四百四十一條、第四百四十三條提起非
常上訴，以資救濟。」等語。
本院按判決不適用法則或適用不當者，為違背法令，刑事訴訟法第三百七十八條定有
明文。又累犯之成立，依刑法第四十七條之規定，必須曾受有期徒刑之執行完畢，或
受無期徒刑或有期徒刑一部之執行而赦免後，五年以內再犯有期徒刑以上之罪者，始
足當之。所謂執行完畢，其在監獄執行期滿者，固不待言；如係經假釋出獄者，須在
無期徒刑假釋後滿十五年，或在有期徒刑所餘刑期內未經撤銷假釋，或未依刑法第七
十八條第二項之規定撤銷其假釋者，其未執行之刑，始得以已執行論。如其為二以上
徒刑併執行者，假釋所定最低應執行之期間，合併計算之；其所餘刑期，亦應合併計
算。必該假釋未經撤銷，其未執行之刑，始以已執行論。此觀刑法第七十九條第一項
、第七十九條之一第一項、第三項之規定自明。查被告甲○○於民國八十一年間，因
施用毒品罪，經台灣高等法院台中分院判處有期徒刑三年二月確定（八十一年度上訴
字第二四六四號），於八十二年五月二十八日入監執行，執行指揮書記載執行期滿日
期為八十五年七月二十七日。被告又於八十二年間因吸用化學合成麻醉藥品、未經許
可無故持有可發射子彈具有殺傷力之改造手槍、施用毒品、販賣化學合成麻醉藥品等
罪，分別經台灣台中地方法院判處有期徒刑八月（八十二年度訴緝字第三五三號）、
七月（八十二年度易字第三四八二號）、三年一月（八十二年度訴字第一二七一號、
八十二年度聲字第四七號）、台灣高等法院台中分院判處有期徒刑五年四月（八十二
年度上訴字第二四五六號），上述四罪並由台灣高等法院台中分院以八十二年度聲字
第一○一二號刑事裁定，定應執行有期徒刑九年確定後，自八十五年七月二十八日起
接續前案合併執行，執行期滿日期為九十四年六月六日，此有卷附被告全國前案紀錄
表、台灣台中地方法院檢察署八十三年度執更字第一九○號、八十八年度執更字第二
○四一號執行卷足憑。被告於執行中，因符合假釋規定，經法務部核准假釋，於八十
七年十月二十三日假釋出監，假釋殘餘刑期六年四月五日，應至九十四年二月二十八
日期滿，有台灣台中監獄報請撤銷假釋報告表可稽（八十八年五月五日中監教字第四
八五一號附於上揭執更字第二○四一號卷）。然被告於假釋期間又因違反毒品危害防
制條例，經法院裁定觀察勒戒、強制戒治，違反保安處分執行法第七十四條之二第一
、二款規定，情節重大，法務部乃於八十八年六月二十四日以法八八矯字第○一八二
三六號函核准撤銷其假釋，應執行殘餘刑期六年四月五日，亦有該函及台灣雲林地方
法院檢察署檢察官八十八年度執助土字第三二九號執行指揮書可按（前揭執更字第二
○四一號卷）。足見被告所犯前揭各罪所處之有期徒刑，已因撤銷假釋而不能視為已
執行完畢。被告於八十八年一月三十一日再犯本件之竊盜罪，自難論以累犯。乃第一
審法院關於被告部分未詳加調查，誤認被告於八十一年間因犯施用毒品罪所處有期徒
刑三年二月，已於八十五年七月二十七日執行完畢，五年以內再犯本件之罪，合乎累
犯之要件，適用刑法第四十七條之規定論以累犯，並加重其刑，諭知甲○○結夥三人
以上攜帶兇器竊盜，累犯，處有期徒刑八月，檳榔刀一把沒收。顯有判決適用法則不
當之違背法令。原審未予糾正，仍予以維持，並駁回此部分被告在第二審之上訴，亦
屬違背法令。案經確定，且於被告不利，非常上訴執以指摘，洵有理由，應由本院將
原審及第一審關於甲○○部分之判決均撤銷，並另行判決如主文所示，以資糾正。
據上論結，應依刑事訴訟法第四百四十七條第一項第一款，刑法第二十八條、第三百
二十一條第一項第三款、第四款、第三十八條第一項第二款，判決如主文。
中      華      民      國    八十九    年     十一     月     三十     日
                              最高法院刑事第四庭
                                  審判長法官  董  明  霈
                                        法官  丁  錦  清
                                        法官  林  茂  雄
                                        法官  王  居  財
                                        法官  張  祺  祥
      右正本證明與原本無異
                                              書  記  官
中      華      民      國    八十九    年     十二     月      六      日


司法院資訊處製作；財團法人民間司法改革基金會備份。
